【裁判字號】    99,聲簡再,1
【裁判日期】    990618
【裁判案由】    聲請再審
【裁判全文】
臺灣新竹地方法院刑事裁定             99年度聲簡再字第1號
聲  請  人
即受判決人  甲○○
上列聲請人因妨害兵役案件，對本院中華民國97年9月25日第一
審確定判決（97年度竹簡字第785號），聲請再審，本院裁定如
下：
    主  文
再審之聲請駁回。
    理  由
一、聲請意旨如附件聲請再審狀所載。
二、按有罪之判決確定後，因發見確實之新證據，足認受有罪判
    決之人應受無罪、免訴、免刑或輕於原判決所認罪名之判決
    者，為受判決人之利益，得聲請再審；又法院認為無再審理
    由者，應以裁定駁回之，刑事訴訟法第 420條第1項第6款、
    第434條第1項分別定有明文。再刑事訴訟法第420條第1項第
    6 款所謂發見確實之新證據，係指該證據於事實審法院判決
    前已經存在，為法院、當事人所不知，不及調查斟酌，至其
    後始行發見，且就證據本身形式上觀察，固不以絕對不須經
    過調查程序為條件，但必須顯然可認為足以動搖原有罪確定
    判決，而為受判決人無罪、免訴、免刑或輕於原判決所認罪
    名之判決者為限。倘受判決人因對有利之主張為原審判決所
    不採，事後提出證明，以圖證實在原審前所為有利之主張為
    真實，據以聲請再審者，該項證據既非判決後所發現，即難
    憑以聲請再審。故受理聲請再審之最後事實審法院，應就聲
    請再審理由之所謂「新證據」，是否具備事實審判決前已經
    存在，為法院、當事人所不知，事後方行發見之「嶄新性」
    ，及顯然可認足以動搖原有罪確定判決，應為無罪、免訴、
    免刑或輕於原判決罪名之「顯然性」二要件，加以審查，為
    判斷應否准予開始再審之準據；另所稱確實之新證據係指其
    證據之本身在客觀上可認為真實，毋須經過調查，即足以動
    搖原判決，使受刑人得受有利之裁判者而言，若在客觀上就
    其之真實性為如何，尚欠明瞭，非經相當之調查，不能辨其
    真偽，即與確實新證據之「確實」含義不符，自難採為聲請
    再審之理由，最高法院85年度臺抗字第308號、第424號判決
    可資參酌。
三、經查：
(一)、本件聲請人即受判決人甲○○明知其為新竹後備指揮部所列
    管之後備軍人，其居住處所遷移，竟意圖避免召集處理，未
    依規定申報住居所，而經查報為「行方不明」致使新竹後備
    指揮部所發之教育召集令無法送達，聲請人亦未依規定於召
    集令指定日期前往召集地點報到，而觸犯妨害兵役治罪條例
    第10條第1項第3款、第3 項之意圖避免召集罪，嗣經本院於
    民國97年9月25日以97年度竹簡字第785號判決判處有期徒刑
    4月，並於97年12月8日確定，有本院97年度竹簡字第 785號
    判決及臺灣高等法院被告前案紀錄表各 1份在卷可按，且經
    本院調閱上開刑事卷宗核閱無誤，堪認屬實。
(二)、聲請人主張其自幼就在新竹市孤兒院長大並無親人，因學歷
    只有國小畢業，工作不甚穩定，必須時常更換工作及工作地
    點，雖試著努力想找個穩定的工作與住所，但因時機不好，
    工作都無法穩定，絕無想要逃避教育召集等情。惟查，聲請
    人於偵查中業已供述：「我從小就是孤兒，沒有地方可以入
    籍」、「我想請我朋友給我入戶口」等語，是以，本件聲請
    人於聲請書所提及因居無定所而非想要逃避教育召集之事由
    ，聲請人於原審判決確定前，既早已知悉上開情事，即與「
    新證據」必須具備事實審判決前為法院及當事人所不知，不
    及調查斟酌，至其後始行發現之「嶄新性」要件不符。再者
    ，上開聲請人所辯之戶籍遷移狀況之真實性如何，是否構成
    無法申報戶籍之合理事由，未經調查實無從知悉，而依該證
    據之本身作形式上觀察，並非不須經調查程序顯然可認為足
    以動搖原確定之判決，亦不符合「顯然性」之要件。
(三)、是本件聲請人於聲請書主張之因居無定所，並無想要逃避教
    育召集等事由，既已經原確定判決依據證人陳敏貞於檢察事
    務官詢問時之證述、本院94年度竹簡字第 161號判決書、臺
    灣新竹地方法院檢察署檢察官95年度偵字第1482號不起訴處
    分書、法務部戶役政連結作業系統個人基本資料查詢結果、
    新竹後備指揮部忠勤甲字第933017號教育召集令及新竹市警
    察局第二分局東門派出所警員王仁凱製作之召集人員行方不
    明、遷出未報（年籍表）等證據審酌，並參照卷內所有證據
    本於調查所得心證，分別定其取捨，而為事實之判斷，即本
    件足生影響判決之重要證據既均經原審判決審酌，並於確定
    判決之理由欄內詳予論列，即無上開准予再審之事由存在。
(四)、綜上，本件再審聲請之理由，既非事實審法院於判決前未經
    發覺，且經本院綜核原審全案卷證，已足認被告應受有罪之
    判決，聲請人之主張，核其內容尚不足以動搖原有罪確定判
    決，自與刑事訴訟法第 420條第1項第6款之所謂發現確實之
    新證據不符，依首揭規定及最高法院判決意旨說明，聲請人
    以之為再審事由聲請再審，自非可採。是聲請人據此聲請再
    審，核無理由，應予駁回。
四、據上論據，應依刑事訴訟法第434條第1項，裁定如主文。
中    華    民    國    99    年    6     月    18    日
                  刑事第二庭法  官      楊數盈
以上正本證明與原本無異。
如不服本裁定應於送達後5日內向本院提出抗告狀。
中    華    民    國    99    年    6     月    18    日
                            書記官      陳麗麗

司法院資訊處製作；財團法人民間司法改革基金會備份。
